臺灣高等法院臺中分院刑事判決　　　　 96年度上訴字第672號
上　訴　人　臺灣臺中地方法院檢察署檢察官
被　　　告　丁○○
上　訴　人
即　被　告　甲○○
上列上訴人等因被告等搶奪案件，不服臺灣臺中地方法院95年度
訴字第3470號，中華民國96年1月12日第一審判決（起訴案號：
臺灣臺中地方法院檢察署95年度偵字第14221號），提起上訴，
本院判決如下：
    主  文
原判決撤銷。
丁○○共同意圖為自己不法之所有而搶奪他人之動產，處有期徒
刑貳年。
甲○○無罪。
    事  實
一、丁○○與姓名不詳、綽號「志偉」之成年男子，共同基於意
    圖為自己不法所有之犯意聯絡，於民國（下同）95年2月6日
    晚上9時20分許，由丁○○駕駛不詳車號之自用小客車搭載
    「志偉」，行至臺中市市○○○路，見乙○○騎乘機車後載
    丙○○行經該處，認有機可趁，由丁○○將自用小客車駛至
    該機車之左側，由坐在副駕駛座之「志偉」從前門窗戶伸手
    搶奪丙○○側背在身上之皮包一個，內有皮夾一個、化妝包
    一個、摩托羅拉A732型行動電話一支、現金新臺幣（下同）
    約一千一百元、身分證、健保卡、東海大學學生證各一張、
    郵局提款卡一張、鑰匙一把得逞，並因而致機車倒地，丙○○受有左肩鎖骨骨折、左手、左腳擦傷之傷害，乙○○受有
    左手、左腳擦傷之傷害（傷害部分未據提出告訴）。
二、案經臺中市警察局第六分局報請臺灣臺中地方法院檢察署檢
    察官偵查起訴。
    理  由
一、上揭事實，業據被告丁○○於本院審理中供承不諱，而其搶
    奪被害人之摩托羅拉A732型行動電話一支後，當晚即持至臺
    中市○○路夜市，以四千元之價格出售予祥龍通訊行，並有
    客戶舊機回收表及所附駕駛執照影本各一張、手機買賣讓渡
    書一紙、臺中市警察局第六分局搜索扣押筆錄及扣押物品目
    錄表各一份、內政部警政署事警察局95年5月16日刑紋鑑字
    第0950067599號鑑驗書一份在卷可憑，另被害人丙○○、乙○○亦均指述有於上揭時地遭遇搶奪財物屬實，且丙○○因
    而從機車上摔倒受傷，並有臺中榮民總醫院出具之診斷證明
    書一紙附卷可稽，堪認被告丁○○之自白與事實相符，其犯
    行應堪認定。
二、核被告丁○○所為係犯刑法第325條第1項之搶奪罪，其與姓
    名不詳、綽號「志偉」之成年男子間有犯意聯絡與行為分擔
    ，應論以共同正犯。被告丁○○行為後，94年2月2月公布修
    正之刑法業於95年7月1日施行，修正前刑法第28條原規定：
    「二人以上共同實施犯罪之行為者，皆為共同正犯。」修正
    後規定：「二人以上共同實行犯罪之行為者，皆為共同正犯
    。」法條內容並無實質上變異，不生新舊法比較問題，併予
    敘明。原審雖予被告丁○○論科，惟查被告甲○○並未與丁○○共犯本案（詳如後敘），乃原審卻認被告甲○○共同犯
    案，而予共犯論處，尚有未洽，檢察官上訴意旨雖未指摘及
    此，然原判決既有可議，即無可維持，應予撤銷改判。爰審
    酌被告丁○○因與甲○○有私人恩怨，竟一再誣指甲○○共
    同行搶，且犯後將被害人手機變賣，得款花用，並致被害人
    受傷卻迄未為任何賠償，態度惡劣及其犯罪之動機、手段等
    一切情狀，量處如主文第二項所示之刑，以資懲儆。末查被
    害人丙○○因被搶而致手、腳受傷之傷害部分，依法須告訴
    乃論，然據卷內警訊、偵查及原審筆錄資料，均無被害人就
    此傷害部分提出告訴之記載，本院自不得就傷害部分審判，
    並此敘明。
三、公訴意旨另以：被告甲○○於95年2月6日晚上9時20分許，
    與丁○○基於意圖為自己不法之所有之犯意聯絡，由丁○○
    駕駛不詳車號之自用小客車搭載甲○○，行至臺中市市○○○路，見乙○○騎乘機車後載丙○○行經該處，認有機可趁
    ，由丁○○將自用小客車駕駛至丙○○之旁邊，再由甲○○
    從副駕駛座窗戶伸手搶奪丙○○側背在身上之皮包一個，內
    有皮夾一個、化妝包一個、摩托羅拉A732型行動電話一支、
    現金約一千一百元、身分證、健保卡、東海大學學生證各一
    張、郵局提款卡一張、鑰匙一把得逞，因認被告甲○○涉有
    刑法第325條第1項之搶奪罪嫌云云。
四、訊據被告甲○○堅決否認有於上揭時地與丁○○共同行搶情
    事，辯稱：伊與丁○○於95年1月間因向小客車租賃公司租
    用車輛，發生損害賠償事件，與丁○○引發糾紛，丁○○心
    生不滿，才誣指伊共同參與行搶等語。經查被告丁○○於警
    訊、偵查及原審雖一再指證上開搶案係其與被告甲○○共同
    所為云云，然在本院審理時則以證人身分結證供稱：「這件
    案子不是我跟甲○○，我是跟另外一個人叫做志偉的人做的
    ，這個人我在網咖認識的」、「我有駕駛車子但是出手搶的
    是綽號叫做志偉的人不是甲○○」、「（你當時車上除了你
    跟志偉的人還有無其他人？）無。（你以前原審95年12月5
    日準備程序以及95年12月25日的審判程序檢察官進行交互詰
    問時，你在本案都作證說和甲○○去搶的，有何意見？〔逐
    一提示筆錄並朗讀〕）我有這樣講沒錯，因為我之前有經濟
    上的問題，甲○○本來說要幫我，後來卻沒有做到，以致於
    害我房子差點被查封拍賣，我父親又中風，他答應要照顧我
    家人，後來我父親病越來越嚴重，警方要我找一個人出來，
    所以我才會去講甲○○，我現在想想我的作法是冤枉人，是
    錯的，這樣是不對」等語（本院卷第102頁反面、第103頁正
    、反面），已直言參與行搶者為綽號「志偉」之人，而非被
    告甲○○。又經被告甲○○當庭詰問：「（你是否因為幫我
    租車，車子發生車禍，車行找你賠償，你才要誣告我？）是
    的」等語（本院卷第103頁），按被告丁○○曾於95年1月間
    ，以其名義向環島小客車租賃牌照號碼5477－LM號自小客車
    一輛使用，隔天與被告甲○○一同開車外出，行至臺中縣大
    雅鄉○○街39巷2號前時，丁○○下車回家拿取東西，被告
    甲○○未預先告知卻將車開走，又發生車禍，致環島租賃公
    司向丁○○求償，被告丁○○甚感氣憤，因而向警方告訴甲○○竊盜，嗣經檢察官偵查結果，認被告甲○○應無不法所
    有之意圖，而於95年4月3日為不起訴處分確定，以上雙方糾
    紛經過，業經本院調取臺灣臺中地方法院檢察署95年度偵字
    第3616號偵查卷核閱無誤，並有該案不起訴處分書一紙附卷
    可稽，足見被告甲○○所辯與被告丁○○間確涉有糾紛怨隙
    屬實。則被告丁○○在警訊、偵查及原審一再指證被告甲○○共同行搶，應係出於挾怨誣陷，已無置疑，其在本院自承
    有偽證被告甲○○之語，即堪採信。再者，被害人丙○○、
    乙○○在95年2月6日警訊均稱：「歹徒應該只有二人，特徵
    不詳‧‧」，另丙○○於95年10月11日偵查中證稱：「（搶
    你皮包的人是否庭上兩個人〔當庭指認〕？）當時已經很晚
    了，我不能確定」、「（再指認一次庭上甲○○是否是當天
    行搶的人？）我不能確定是不是他。當時被搶不到一秒的時
    間我就跌下機車了，所以不能很確定」等語（偵卷第8、9頁
    ），復於本院審理時結證：「（是否庭上這一位被告搶你〔
    諭告訴人當庭指認〕？）因為當時是晚上九點多，搶劫時間
    很短，天色昏暗，而且是開車行進間從窗戶伸出手來搶我的
    皮包，我人車倒地，發生的時間很短，不能確定是不是他」
    、「（當時搶你的二人你有無印象？）因為當時我只看到歹
    徒側面，但是我不能肯定，因為警察抓到歹徒的時間已經相
    隔六個月，我沒有辦法確認」等語（本院卷第52頁反面、第
    70 頁反面），依上被害人之證詞以觀，對於被告甲○○是
    否為行搶之人，並無法為確認，而犯罪事實應依證據認定之
    ，無證據不得認定犯罪事實，刑事訴訟法第154條第2項定有
    明文。本件被告甲○○自警訊以至歷次偵審中均始終否認有
    搶奪之事，被告丁○○並承認過去指說被告共同行搶，係出
    於誣陷，另被害人又無從指認被告甲○○確為參與行搶之人
    ，則被告甲○○被訴搶奪，顯乏確切之證據資為證明，乃原
    審未察，遽依共同正犯予以論罪科刑，自有未合，檢察官對
    之提起上訴，指原判決量刑過輕云云，非可採取，被告甲○○上訴否認犯罪，為有理由，應由本院將原判決撤銷，另以
    犯罪不能證明，改諭知被告甲○○無罪。至被告丁○○誣指
    被告甲○○共同搶奪，涉嫌偽證之刑責部分，由本院另行移
    送偵辦，附此敘明。
五、據上論斷，應依刑事訴訟法第369條第1項前段、第364條、
    第299條第1項前段、第301條第1項，刑法第2條第1項前段、
    第28條、第325條第1項，判決如主文。
本案經檢察官戊○○到庭執行職務。
中　　華　　民　　國　　96　　年　　5 　　月　　22　　日
　　　　　　刑事第四庭    審判長法　官 洪 耀 宗
　　　　　　　　　　　　　　　　法　官 劉 登 俊
　　　　　　　　　　　　　　　　法　官 陳 欣 安
上列正本證明與原本無異。
如不服本判決應於收受送達後十日內向本院提出上訴書狀，其未
述上訴之理由者並得於提起上訴後十日內向本院補提理由書（
須按他造當事人之人數附繕本）。
                                書記官 阮 正 枝
中　　華　　民　　國　　96　　年　　5 　　月　　23　   日
附錄：
刑法第325條第1項
意圖為自己或第三人不法之所有，而搶奪他人之動產者，處六月
以上五年以下有期徒刑。
